臺灣新竹地方法院刑事判決　　　　　　　　　　　　　　九十三年度簡上字第六號
　　上　訴　人
　　即　被　告　乙○○
右列上訴人因違反動產擔保交易法案件，不服本院新竹簡易庭於中華民國九十二年十
一月二十七日所為之九十二年度竹簡字第五七九號第一審簡易判決（聲請簡易判決處
刑案號：臺灣新竹地方法院檢察署九十二年度偵字第四○一九號），提起上訴，本院
管轄第二審之合議庭判決如左：
    主  文
原判決撤銷。
乙○○動產擔保交易之債務人，意圖不法之利益，將標的物出質，致生損害於債權人
，處有期徒刑月，如易科罰金，以佰元折算壹日。緩刑貳年。
    事  實
一、乙○○於民國九十一年四月二十五日，以其所有車牌號碼Ｗ七—二六七○號、裕
    隆廠牌、排氣量一千五百九十七ｃｃ之自用小客車為擔保，設定動產擔保交易法
    中所規定之動產抵押之方式，向中國信託商業銀行永吉分行貸得款項新臺幣（下
    同）二十六萬元，雙方約定自九十一年四月二十五日起至九十四年四月二十五日
    止分三十六期清償，每月一期，每期還款九千六百三十元（聲請簡易判決處刑書
    誤載為九萬六千二百一十元），標的物即上揭車輛存放地點為乙○○位於新竹縣
    竹東鎮○○路○段五百六十一號五樓之住處，在所借款項未付清之前，不得將標
    的物任意遷移、出賣、出質、移轉、抵押或為其他處分，並於九十一年四月三十
    日向公路總局新竹區監理所辦妥動產擔保交易登記，是乙○○為動產擔保交易之
    債務人。嗣中國信託商業銀行永吉分行復於九十二年二月十七日將上開對乙○○
    之汽車貸款債權、該貸款之動產抵押擔保及保證債權等全部讓與和潤企業股份有
    限公司，並於九十二年二月十七日向公路總局新竹區監理所辦妥動產擔保交易動
    產抵押設定債權人變更登記在案。詎乙○○在取得前揭借款，並自九十一年五月
    二十七日起至九十二年二月二十六日止繳納共計十期之分期款項後，即因工作不
    穩定，無固定薪水，又急需用錢等原因，而未依約繳納分期貸款款項，並意圖為
    自己不法之利益，於九十二年五月十四日，將動產擔保交易之標的物即前揭車牌
    號碼Ｗ七—二六七○號之自用小客車典當出質予位在新竹市○○路○段三十二號
    之興隆當鋪，而向該當鋪借得二十二萬元，致債權人和潤企業股份有限公司追索
    無著，受有債權無法清償之損害。
二、案經和潤企業股份有限公司訴由臺灣新竹地方法院檢察署檢察官聲請簡易判決處
    刑。
    理  由
一、訊據被告乙○○對於右揭時地以動產抵押方式向中國信託商業銀行永吉分行貸得
    二十六萬元之款項，雙方約定自九十一年四月二十五日起至九十四年四月二十五
    日止，每月一期，每期還款九千六百三十元，中國信託商業銀行永吉分行並於九
    十二年二月十七日將對被告之債權轉讓予和潤企業有限公司。嗣被告於繳納十期
    款項後，即未依約繳納，並於九十二年五月十四日將上揭自用小客車出質予前開
    興隆當鋪等情坦承不諱（見本院卷第三四、三九頁），並為告訴代理人洪光隆於
    警訊及甲○○於原審調查時分別指訴在卷（見九十二年度偵字第四○一九號卷第
    三頁、本院九十二年度竹簡字第五七九號卷第十頁），且有貸款借據暨動產抵押
    契約書、動產擔保交易動產抵押設定塗銷登記申請書、債權讓與契約書、動產擔
    保交易動產抵押設定債權人變更登記申請書、和潤企業股份有限公司應收帳款＼
    客戶繳款明細表、興隆當鋪當票、質權設定契約及上揭自用小客車行照各一份附
    卷足稽（見九十二年度發查字第六五○號卷第三至八頁、九十二年度偵字第四○
    一九號卷第十九至二一頁）。而被告於本案案發之前，曾經營過當鋪一年多的時
    間，當時也有人來典當過車子等情，為其於本院審理時供述明確（見本院九十三
    年度簡上字第六號卷第四十頁），則被告既曾實際參與經營當鋪業務，亦曾處理
    客戶典當車輛以借款之事宜，則其在決定是否收受該車輛及可典當金額時，當會
    仔細衡量該車輛之產權狀況例如產權是否清楚、是否有貸款等細節以決定之，是
    以其對客戶欲典當之車輛於先前如已有設定擔保以貸款時，債務人所應負擔諸如
    在未付清貸款之前不得任意出質該車輛等之義務內容當明確知悉。況且，被告所
    有之上揭自用小客車既已設定動產抵押而向中國信託商業銀行永吉分行貸款，嗣
    後該銀行並將債權轉讓予和潤企業股份有限公司，而在被告尚未清償完畢前，如
    能由被告將作為擔保品之上揭自用小客車任意出質，則債權人之債權如何獲得確
    保？此認應為被告所能想見。然被告卻仍在未告知告訴人和潤企業股份有限公司
    之情況下，將上揭自用小客車出質予興隆當鋪而借款，且亦未再支付分期款項予
    和潤企業股份有限公司，足見被告確具為自己獲取不法利益之意圖，彰彰明甚。
    綜上所述，本案事證已臻明確，被告以出質方法違反動產擔保交易法之犯行洵堪
    認定，應予依法論科。
二、核被告乙○○所為，係犯動產擔保交易法第三十八條之動產擔保交易之債務人，
    意圖不法之利益，將標的物出質，致生損害於債權人罪。原審予以論罪科刑，固
    非無見；惟查，被告固前曾於八十五年間，因賭博案件，經臺灣臺北地方法院以
    八十五年度易字第六六二○號判決有期徒刑五月確定，並於八十六年九月十一日
    因易科罰金執行完畢等情，有臺灣新竹地方法院檢察署刑案資料查註紀錄表及臺
    灣高等法院被告全國前案紀錄表各一份在卷足稽（見九十二年度偵字第四○一九
    號卷第八頁、本院九十三年度簡上字第六號卷第九頁），然被告於九十一年四月
    二十五日以其所有之前揭自用小客車為擔保物，以動產抵押之方式向中國信託商
    業銀行永吉分行貸款，其後陸續繳納十期分期款項至九十二年二月二十六日止，
    其均未具為自己獲取不法利益之意圖，是以並未犯有上揭動產擔保交易法第三十
    八條之罪行，而係被告於九十二年五月十四日，因意圖為自己不法之利益，將上
    揭自用小客車出質予興隆當鋪時，方成立上揭犯行等情，已如前述，是以被告為
    本案犯行之犯罪時間應為九十二年五月十四日，距離前開賭博案件之執行完畢日
    期即八十六年九月十一日已超過五年，是以尚難認被告係於前案即上述之賭博案
    件執行完畢後五年以內再犯本件有期徒刑以上之罪，應非累犯。被告認原判決量
    刑太重，無力承擔，執此提起上訴，雖無理由，然原審判決既有上開可議之處，
    即非適法，本院應將原判決撤銷，依法改判。爰審酌被告僅繳納分期款項十期後
    ，即因無固定工作，經濟狀況不佳，而為上揭犯行，且犯後雖已全部清償剩餘款
    項，並與告訴人達成和解等情，有清償證明書一份在卷可考（見本院九十三年度
    簡上字第六號卷第四七頁），然其係透過朋友協助，在僅支付利息之情況下，將
    質押在上揭興隆當鋪內之前開自用小客車取出，並未將所借款項清償予興隆當鋪
    ，足見其所積欠債務部分尚未圓滿解決，暨本件犯罪之目的、手段、情節、犯後
    尚能坦白承認等一切情狀，量處如主文所示之刑，並諭知易科罰金之折算標準，
    以資警惕。末查，被告前因賭博案件，受有期徒刑以上刑之宣告，於八十六年九
    月十一日因易科罰金執行完畢後，五年以內未曾受有期徒刑以上刑之宣告等情，
    有前述之臺灣新竹地方法院檢察署刑案資料查註紀錄表及臺灣高等法院被告全國
    前案紀錄表各一份在卷足憑，而被告犯後已與告訴人達成民事和解，亦如前述，
    其經此教訓，今後應益知慎戒，信無再犯之虞，本院認本案刑之宣告，以暫不執
    行為適當，爰併諭知緩刑二年，用勵自新。
據上論斷，應依刑事訴訟法第四百五十五條之一第一項、第三項、第三百六十九條第
一項前段、第三百六十四條、第二百九十九條第一項前段，動產擔保交易法第三十八
條，刑法第十一條前段、第四十一條第一項、第七十四條第二款，罰金罰鍰提高標準
條例第一條前段、第二條，判決如主文。
本案經檢察官林李嘉到庭執行職務。
中      華      民      國    九十三    年      三      月    二十二    日
                                    臺灣新竹地方法院刑事第五庭
                                            審判長法官  陳健順
                                                  法官  李珮瑜
                                                  法官  楊惠芬
右正本證明與原本無異。
不得上訴。
          書記官  汪淑菁
中      華      民      國    九十三    年      三      月    二十二    日
附錄本案論罪科刑法條全文：
動產擔保交易法第三十八條：
動產擔保交易之債務人，意圖不法之利益，將標的物遷移、出賣、出質、移轉、抵押
或為其他處分，致生損害於債權人者，處三年以下有期徒刑、拘役或科或併科六千元
以下之罰金。
